【裁判字號】    97,訴,281
【裁判日期】    970722
【裁判案由】    遷讓房屋
【裁判全文】
臺灣臺南地方法院民事判決               97年度訴字第281號
原      告  臺南縣左鎮鄉農會
法定代理人  丙○○
訴訟代理人  甲○○
被      告  杜普國際股份有限公司
法定代理人  丁○○
訴訟代理人  乙○○
上列當事人間請求遷讓房屋事件，本院於民國97年7月8日言詞
辯論終結，判決如下：
    主  文
被告應自坐落臺南縣左鎮鄉○○段359、359-l、359-2、360-2地
號土地上，建號為同地段123號，即門牌號碼臺南縣左鎮鄉榮和
村62-30號1樓房屋及房屋地下室部分（位置如附圖所示）空間騰
空交還原告。履行期間為貳個月。
被告應給付原告一樓租金及地下室租金新臺幣捌拾伍萬元，及自
民國九十七年三月六日起至清償日止，按週年利率百分之五計算
之利息。
被告應自民國九十七年三月六日起至遷讓一樓房屋之日止，按月
給付原告新臺幣陸萬元；及自民國九十七年一月一日起至遷讓地
下室房屋之日止，按月給付原告新臺幣貳萬零捌佰參拾參元。
原告其餘之訴駁回。
訴訟費用新臺幣肆萬捌仟貳佰陸拾參元由被告負擔。
本判決一、二、三項於原告分別以新臺幣壹佰伍拾萬元、新臺幣
參拾萬元、新臺幣壹拾參萬元供擔保後得假執行；但被告依序各
以新臺幣肆佰參拾陸萬陸仟肆佰元、新臺幣捌拾伍萬元、參拾柒
萬肆仟伍佰伍拾參元為原告預供擔保者，得免為假執行。
原告其餘假執行之聲請駁回。
    事實及理由
一、原告起訴略以：
(一)、緣原告分別於民國（下同）93年5月1日及95年1月1日將坐落
    臺南縣左鎮鄉○○段359、359-1、359-2、360-2地號土地上
    ，建號為同地段123號，即門牌號碼台南縣左鎮鄉榮和村62-
    30號1樓房屋，及地下室部分空間出租予被告（詳細位置如
    附圖所示），租期分別自93年5月1日起至98年4月30日止（
    一樓部分）及95年1月1日起至96年12月31日止（地下室部分
    ），1樓房屋部分以每月租金新臺幣（下同）6萬元，每6個
    月付清一次，被告應於第1個月月底前繳清，不得藉任何理
    由拖延之條件出租，地下室部分則約定一年25萬元之租金，
    應於訂約後1個月內即96年1月31日前付清當年份租金。惟被
    告自96年5月起即未依約給付1樓契約之租金，計算96年5月1
    日至97年2月29日止，地下室部分計算至96年12月31日止，
    累欠一樓及地下室租金合計85萬元，為此，原告曾於96年10
    月12日以左鎮郵局第八號存證信函催告被告於函到10日內給
    付上開累欠之租金，否則即終止租約，詎被告收受後仍置之
    未理，則原告爰以本件起訴狀繕本之送達為終止租約之意思
    表示。為此，爰依民法第455條規定提起本訴。
(二)、請求被告給付之租金及損害金額：
１、租金部份：
(1)、一樓部份：從96年5月l日計算至民國97年2月29日止，共積
    欠租金60萬元整。
(2)、地下室部份：從96年1月1日計算至民國96年12月31日止，共
    積欠租金25萬元整。
(3)、總計應給付一樓租金及地下室租金85萬元，及自起訴狀繕本
    送達翌日起至清償日止，按年息百分之五計算之利息。
２、租金損害部份：
(1)、一樓部份：被告應自起訴狀繕本送達翌日起至遷讓房屋之日
    止，按月給付原告18萬元整。（依合約內容第三條及第八條
    第二款）。
(2)、地下室部份：自97年l月1日起至遷讓房屋之日止，按月給付
    原告20833元整（即一年租金25萬元整，平均每月20833元）
    。
(三)、並聲明：(1)被告應自坐落臺南縣左鎮鄉○○段359、359-l、
    359-2、360-2地號土地上，建號為同地段123號，即門牌號
    碼臺南縣左鎮鄉榮和村62-30號1樓房屋及房屋地下室部份空
    間騰空交還原告。(2)被告應給付原告一樓租金及地下室租金
    共計85萬元，及自起訴狀繕本送達翌日起至清償日止，按年
    息百分之五計算之利息。(3)被告應自起訴狀繕本送達翌日起
    至遷讓一樓房屋之日止，按月給付原告18萬元整；及自97年
    1月1日起至遷讓房屋之日止，按月給付原告20833元。(4)原
    告願供擔保請准宣告假執行。
二、被告則略以：被告不同意原告所主張1樓部份每個月18萬之
    賠償金，另地下室部份被告有意為清理，但原告不讓被告清
    理，所以無法同意自起訴書膳本送達翌日起算。並聲明：原
    告之訴駁回。
三、得心證理由：
(一)、按「當事人主張有利於己之事實者，就其事實有舉證之責任
    」，民事訴訟法第277條前段定有明文，又按、「判決所命
    之給付，其性質非長期間不能履行，或斟酌被告之境況，兼
    顧原告之利益，法院得於判決內定相當之履行期間」，次按
    「民事訴訟法第三百九十六條第一項之規定，不過認法院有
    斟酌判決所命給付之性質，得定相當之履行期間」之職權，
    非認當事人有要求定此項履行期間之權利（民事訴訟法第
    396條第1項、最高法院41年台抗129號判例意旨參照）。又
    按「上訴人指本件應拆除之房屋，未辦保存登記，係爭房屋
    為蕭刈所建，雖由上訴人買受，但未取得所有權，無權拆除
    ，及原審未酌定履行期間為不合法云云乙節，查係爭房屋既
    由上訴人買受，並取得移轉佔有，即有權為事實上之處分
     (參照民法第三百七十三條)，自非無權拆除房屋，又民事
    訴訟法第三百九十六條第一項之規定，不過認法院有斟判決
    所命給付之性質，得定相當履行期間之職權，故法院未酌定
    履行期間，不生判決違背法令問題」（最高法院70年度台上
    字第190號裁判要旨參照）。經查：
１、原告主張被告向其租用如附圖所示之一樓及地下室，租期自
    93年5月1日起至98年4月30日止（一樓）及95年1月1日起至
    96年12月31日止（地下室），1樓房屋部份以每月租金6萬元
    ，每6個月付清一次，被告應於第一個月月底前繳清，房屋
    地下室部份則約定一年25萬元之租金，應於訂約後1個月內
    及96年1月31日前付清當年份租金之事實，為業據原告提出
    租賃契書各乙件為證，被告並不爭執，原告此部分之主張，
    自堪信為真實。
２、又原告主張被告自96年5月起即未依約給付1樓之租金，計算
    96年5月1日至97年2月29日止，地下室部分空間，租期至96
    年12月31日前亦已屆期，累欠租金85萬元之事實，亦為被告
    所不爭執，原告主張被告積欠至97年2月29日止一樓租金60
    萬元，地下室部分至96年12月31日止之租金25萬元，合計85
    萬元之事實，自足採信。
３、又原告主張依合約內容第三條及第八條第二款，請求一樓原
    訂租金三倍之損害賠償金部分，為被告所否認，本院斟酌兩
    造既已有租金作為依循，亦應以原訂租金額數即每月6萬元
    作為損害賠償金，原告一樓部分之請求超過此部分，為無理
    由，應予駁回。另地下室部分，原告起求依每月20833元計
    算損害賠償金（250000÷12＝20833），應予准許，雖被告
    辯稱地下室原告不同意其清理，但經原告否認，被告亦未舉
    證以實其說，其所辯，自不足採信。
４、又依民事訴訟法第396條第1項之規定及前述最高法院70年度
    台上字第190號裁判說明，本院履勘現場時確實有機器設置
    於一樓房屋，亦有原告提出之照片在卷可按，是原告請求被
    告搬遷之時間，本院斟酌認以二個月為當。
(二)、從而，原告本於民法第455條及房屋租賃合約書之規定，請
    求被告遷讓如附圖所示之一樓及地下室，並給付租金85萬元
    ，及自97年3月6日起至遷讓一樓房屋之日止，按月給付原告
    6萬元；及自97年1月1日起至遷讓地下室房屋之日止，按月
    給付原告20833元，為有理由，應予准許，並就搬遷部分，
    定履行期間為二個月。原告逾此範圍之請求，則屬無據，應
    予駁回。又本判決就原告勝訴部份，原告聲請供擔保為假執
    行，核無不合，酌定金額壹佰伍拾萬元、參拾萬元、壹拾參
    萬元就本判決一、二、三項供擔保後得假執行。本院並依同
    法第392條第2項規定，依職權宣告被告得依序以肆佰參拾陸
    萬陸仟肆佰元、捌拾伍萬元、參拾柒萬肆仟伍佰伍拾參元就
    本判決一、二、三項為原告預供擔保者，得免為假執行。至
    原告敗訴部分，其假執行之聲請失所附麗，應併予駁回。並
    依同法第87條第1項確定訴訟費用為48263元（裁判費4426 3
    元，勘測費用4000元），並由被告負擔。
四、本件事證已臻明確，兩造其餘攻擊防禦方法及舉證，核與判
    決結果無影響，爰不另一一論述，附此敘明。
五、據上論結，本件原告之訴為一部有理由，一部無理由，依民
    事訴訟法第79條、第87條第1項、第390條、第392條第2項、
    第396條第1項，判決如主文。
中    華    民    國    97    年    7     月    22    日
                  民事民二庭   法  官  曾鴻銘
以上正本係照原本作成。
如對本判決上訴，須於判決送達後20日內向本院提出上訴狀。
中    華    民    國    97    年    7     月    22    日
                                書記官  盧昱蓁


司法院資訊處製作；財團法人民間司法改革基金會備份。
